臺灣高等法院刑事判決　　　　　　　 100年度上訴字第3036號
上　訴　人
即　被　告　陳文杰
　　　　　　　　　　2樓(另案在法務部矯正署臺北監獄臺北分
選任辯護人　孫世群律師
上列上訴人因違反毒品危害防制條例案件，不服臺灣板橋地方法
院100年度訴字第1295號，中華民國100年9月5日第一審判決 (起
訴案號：臺灣板橋地方法院檢察署100年度偵緝字第955號) ，提
起上訴，本院判決如下：
    主  文
原判決撤銷。
陳文杰犯如附表「罪名及宣告刑」欄所示之罪，分別處如附表「
罪名及宣告刑」欄所示之刑(含主刑及從刑)。應執行有期徒刑捌
年陸月。如附表編號(一)(四)所示之販賣第二級毒品所得新臺幣壹萬
陸仟佰元應與「小江」連帶沒收，如全部或一部不能沒收時，
以其財產連帶抵償之；如附表編號(二)所示之販賣第二級毒品所得
新臺幣貳仟伍佰元應與「小江」、「豆漿」連帶沒收，如全部或
一部不能沒收時，以其財產連帶抵償之；如附表編號(三)所示之販
賣第二級毒品所得新臺幣陸仟元應與「小江」、林○○連帶沒收
，如全部或一部不能沒收時，以其財產連帶抵償之。
    事  實
陳文杰前於民國97年間，因施用毒品案件，經原審法院判處有期
徒刑 4月確定，於98年11月27日縮刑期滿執行完畢；又於97、98
年間，因施用毒品案件，分經原審法院判處有期徒刑 3月、應執
行有期徒刑6月確定，嗣經同法院裁定應執行有期徒刑9月確定，
甫於99年 6月15日易科罰金執行完畢。詎猶不知悔改，明知安非
他命係毒品危害防制條例所定之第二級毒品，不得販賣、持有，
竟與綽號「小江」之不詳姓名成年男子，共同基於販賣第二級毒
品以營利之犯意聯絡，約定由「小江」負責提供安非他命，陳文
杰則擔任聯絡窗口，以門號0000000000號行動電話(手機及SIM卡
均已滅失)為聯絡工具，負責與販賣對象聯絡交易事宜，再由「
小江」或陳文杰親自或指示與渠等有犯意聯絡之成年男子「豆漿
」、未滿18歲之林○○（82年生，姓名及年籍資料均詳卷，所涉
違反毒品危害防制條例部分，另案移送少年法庭審理中) 至約定
地點送貨、收款，所收得之款項交付「小江」，陳文杰則可獲得
免費施用安非他命之不法利益，以此方式共同販賣安非他命4次(
「豆漿」、林○○均僅參與其中乙次)，各次交易情形如下：
(一)陳文杰於99年6月24日晚間6時許至 8時許，以行動電話與陳志
  昌使用之0000000000門號聯繫，陳文杰同意以新臺幣(下同)3,
  300元之價格，販賣1公克安非他命予陳志昌。嗣由「小江」於
  同日晚間8時30分許，前往臺北縣板橋市(現改制為新北市板橋
  區，下同) 南雅夜市之「戰將網咖店」交付安非他命予陳志昌
  ，並收取3,300元之現金。
(二)陳文杰於99年7月3日晚間 9時許以上開門號與陳志昌取得聯繫
  ，陳文杰同意以2,500元之價格，販賣1公克之安非他命予陳志
  昌後，即由「豆漿」於同日晚間 9時30分許，在臺北縣板橋市
  江子翠某處，將安非他命交付予陳志昌，並收取 2,500元之現
  金。
(三)陳文杰明知少年林○○係未滿18歲之人，猶於99年8月1日，先
  將不詳數量之安非他命寄放在林○○住處，嗣於同日有綽號「
  小新」之不詳成年男子，欲向陳文杰購買安非他命，陳文杰同
  意以 6,000元之代價，販賣不詳數量之安非他命予「小新」男
  子，即通知林○○分裝安非他命，再由林○○於翌(2)日下午6
  時許，前往臺北縣板橋市文聖國小前，交付安非他命予「小新
  」，並收取6,000元現金後，林○○隨將6,000元轉交「小江」
  收受。
(四)陳文杰於99年8月8日中午12時14分許(起訴書誤載凌晨12時許)
  ，以上開門號與高柏瑋 (原名高瑭蔚) 使用之門號0000000000
  取得聯繫，陳文杰同意以1萬3,000 元之價格，販賣4克之安非
  他命予高柏瑋後，即由陳文杰於同日下午1時許(起訴書誤載凌
  晨0時1時許) ，前往臺北縣板橋市○○路208巷4弄8號1樓，交
  付安非他命予高柏瑋，並收取1萬3,000元之現金。
    理  由
一、證據能力方面
  (一)證人陳志昌、高柏瑋、林○○，於偵查中向檢察官所為之證
    詞，均經依法具結，檢察官亦無違法取供之情形，查無「顯
    有不可信之情況」；且上訴人即被告陳文杰及其辯護人，於
    原審及本院俱未聲請傳喚該 3人，顯已放棄詰問權之行使，
    並無不當剝奪被告及其辯護人詰問機會，均得採為證據。
  (二)所謂被告以外之人於審判外之陳述，係指被告以外之人就其
    曾經參與或見聞之事實，事後追憶並於審判外為陳述者而言
    。如被告以外之人係被告犯罪之共同正犯、共犯、相對人、
    被害人或其他關係人，而於被告實行犯罪行為時與被告為言
    詞或書面對談，且其對話之本身即係構成被告犯罪行為之部
    分內容者，因非屬其事後就曾經與聞之事實所為之追憶，自
    與審判外之陳述有間，二者不容混淆。又國家基於犯罪偵查
    之目的，對被告或犯罪嫌疑人進行通訊監察，乃係以監控與
    過濾受監察人通訊內容之方式，蒐集對其有關之紀錄，並將
    該紀錄予以查扣，作為認定犯罪與否之證據，屬於刑事訴訟
    上強制處分之一種，而監聽係通訊保障及監察法第13條第1
    項所定通訊監察方法之一，司法警察機關依法定程序執行監
    聽取得之錄音，係以錄音設備之機械作用，真實保存當時通
    訊之內容，如通訊一方為受監察人，司法警察在監聽中蒐集
    所得之通訊者對話，若其通話本身即係被告進行犯罪中構成
    犯罪事實之部分內容，則依前開說明，自與所謂「審判外之
    陳述」無涉，應不受傳聞法則之規範，當然具有證據能力。
    至司法警察依據監聽錄音結果予以翻譯而製作之監聽譯文，
    屬於文書證據之一種，於被告或訴訟關係人對其譯文之真實
    性發生爭執或有所懷疑時，法院固應依刑事訴訟法第 165條
    之1第2項規定，以適當之設備，顯示該監聽錄音帶之聲音，
    以踐行調查證據之程序，俾確認該錄音聲音是否為通訊者本
    人及其內容與監聽譯文之記載是否相符，或傳喚該通訊者為
    證據調查。倘被告或訴訟關係人對該通訊監察譯文之真實性
    並不爭執，即無勘驗辨認其錄音聲音之調查必要性，法院於
    審判期日如已踐行提示監聽譯文供當事人辨認或告以要旨，
    使其表示意見等程序並為辯論者，其所為之訴訟程序即無不
    合 (最高法院97年度台上字第1069號判決、99年度台上字第
    4399號判決參照)。本案所採用為證據之監聽譯文(詳後述)
    ，係司法警察依臺灣板橋地方法院所核發之99年度聲監字第
    734號通訊監察書(詳本院卷第37、38頁) 監聽所得，其內容
    係有關被告使用0000000000號行動電話與陳志昌、高柏瑋、
    林○○談論毒品交易之事宜，係屬受監察人即被告進行本件
    犯罪行為之對話內容，並非所謂被告或被告以外之人於審判
    外之陳述。且被告暨其選任辯護人及通訊對象陳志昌、高柏
    瑋、林○○於偵查、原審及本院審理中，對該通訊監察譯文
    之真實性俱未爭執，本院於審判期日調查證據，並已踐行向
    被告、辯護人提示上揭監聽譯文等程序，該監聽譯文自屬調
    查完足之合法證據。
  (三)證人陳志昌、林○○於警詢所為之證詞，雖屬被告以外之人
    於審判外之言詞陳述，然當事人於言詞辯論終結前均未爭執
    其證據能力，本院審酌前開言詞陳述作成時之情況尚無不當
    之處，適為本案之證據，依刑事訴訟法第159條之5 第2項規
    定，得為證據。
  (四)其餘認定本案犯罪事實之非供述證據(詳後述)，查無違反法
    定程序取得之情，依刑事訴訟法第158條之4規定反面解釋，
    應具證據能力。
二、訊據被告對上開犯罪事實均坦承不諱，核與證人陳志昌於檢
    察官偵查中結證稱：99年 6月24日晚上我打電話給被告，以
    3,300元向他買1公克安非他命，被告叫我到網咖找「小江」
    ，後來我有在南雅夜市的戰將網咖店向「小江」拿到安非他
    命，並交付3,300元給「小江」；99年 7月3日我也是打電話
    向被告拿安非他命，這次有拿到，被告也是叫朋友拿來，但
    這次不是「小江」，我拿錢給被告派來的朋友等語 (詳偵卷
    第220-222頁)；證人高柏瑋於檢察官偵查中結證：99年8月8
    日的通訊譯文是我與被告的對話，我向被告買 4公克的安非
    他命，價錢是1萬3,000元，是在我之前莊敬路住處樓下拿到
    ，被告親自拿來，我有給被告錢等語(詳偵緝卷第99頁)；證
    人林○○於警詢及檢察官偵查中證稱：99年8月2日的通訊譯
    文是我與被告的對話，被告要我將放在我家的安非他命拿去
    文聖國小給對方，並收取6,000元等語(詳偵卷第25-27、240
    頁) 相符，並有被告與陳志昌、高柏瑋、林○○間之通訊監
    察譯文在卷可稽(詳偵卷第13、14、18、28頁)。又證人陳志
    昌、高柏瑋確有施用安非他命之犯行，亦有本院被告前案紀
    錄表、臺灣板橋地方法院檢察署檢察官不起訴處分書、聲請
    簡易判決處刑書、緩起訴處分書、原審法院刑事簡易判決在
    卷可佐 (詳本院卷第41-52頁)。又販賣毒品係違法行為，非
    可公然為之，且有其獨特之販售通路及管道，復無公定價格
    ，容易增減分裝之份量，而每次買賣之價量，可能隨時依雙
    方關係深淺、資力、需求量及對行情之認知、毒品純度、來
    源是否充裕、查緝鬆嚴、購買者被查獲時供述購買對象之可
    能風險評估等，而異其標準，非可一概而論。而近年來政府
    為杜絕毒品之氾濫，對於查緝施用及販賣毒品之工作，無不
    嚴加執行，販賣毒品又係重罪，依一般經驗法則，販賣毒品
    者鋌而走險，苟非意在營利，所為何來？若無利可圖，衡情
    應無甘冒持有毒品遭查獲之極大風險，無端親送至交易處所
    ，或於自己住處為交易毒品之處所，平白無端義務為該買賣
    之工作，再參酌被告自承每次交易後，其可自「小江」處獲
    取免費施用安非他命之利益，足認被告、「小江」等販賣安
    非他命，有從中賺取差價營利之意圖及事實，灼然甚明。再
    刑法上所謂販賣行為，係指以營利為目的，有償轉讓，將商
    品販入或賣出，有一於此，犯罪即行成立。參與事前買賣之
    磋商行為，屬販賣構成要件行為，固勿論矣，即參與交付買
    賣標的物，及收取價金之行為，揆之民法第348條、第367條
    關於出賣人、買受人義務之規定，亦屬販賣構成要件之行為
    (最高法院100年度台上字第852號判決參照)。本案安非他命
    固係「小江」所提供，然被告不惟參與歷次毒品交易前之磋
    商行為，與高柏瑋交易時，更參與交付買賣標的物，及收取
    價金之行為，其已為販賣毒品之構成要件行為，甚為明確。
    另證人陳志昌於檢察官訊問時，對於99年7月3日購買毒品之
    價格供稱：我拿2、3,000元給被告派來的朋友，但我忘記實
    際價格等語 (詳偵卷第222頁)；惟其於警詢則明確陳述該次
    交易價格為2,500元 (詳偵卷第11頁反面)，被告對此亦迄未
    爭執，被告該次販賣毒品所得係 2,500元，亦可認定。綜上
    ，足認被告前述任意性之自白與事實相符，被告販賣安非他
    命之犯行，事證明確，其犯行均堪以認定。
三、按安非他命係毒品危害防制條例第 2條第2項第2款所定之第
    二級毒品，核被告4次犯行，均係犯毒品危害防制條例第4條
    第 2項販賣第二級毒品罪。被告因販賣而持有安非他命之低
    度行為，為販賣第二級毒品之高度行為所吸收，均不另論罪
    。按共同實施犯罪行為之人，在合同意思範圍以內，各自分
    擔犯罪行為之一部，相互利用他人之行為，以達其犯罪之目
    的者，即應對於全部所發生之結果，共同負責。被告、「小
    江」就事實(一)(四)之犯行；被告、「小江」與「豆漿」就事實
    (二)之犯行；被告、「小江」與少年林○○就事實(三)之犯行，
    均有犯意聯絡及行為分擔，俱應論以共同正犯。被告所犯上
    開 4罪，犯意各別、行為互殊，應予分論併罰。又被告前於
    97年間，因施用毒品案件，經原審法院判處有期徒刑 4月確
    定，於98年11月27日縮刑期滿執行完畢；又於97、98年間，
    因施用毒品案件，分經原審法院判處有期徒刑 3月、應執行
    有期徒刑6月確定，嗣經同法院裁定應執行有期徒刑9月確定
    ，甫於99年 6月15日易科罰金執行完畢等情，有本院被告前
    案紀錄表在卷可按，其於有期徒刑執行完畢後，5 年以內再
    故意再犯本案有期徒刑以上之上開 4罪，俱應依刑法第47條
    第 1項規定論以累犯，並均加重其刑，惟法定本刑無期徒刑
    部分，依法不得加重。又按成年人教唆、幫助或利用兒童及
    少年犯罪或與之共同實施犯罪或故意對其犯罪者，加重其刑
    至二分之一，兒童及少年福利與權益保障法第112條第1項前
    段定有明文(按被告行為後，兒童及少年福利法於100年11月
    30日修正公布為兒童及少年福利與權益保障法，其中原兒童
    及少年福利法第70條移列至兒童及少年福利與權益保障法第
    112 條，然條文之內容並無更正，自不生新舊法之比較問題
    )。被告於為事實(三)所示販賣安非他命行為時(99年8月2日)
    ，係已滿20歲之成年人，而共犯林○○則係未滿18歲之少年
    ，有渠等之年籍資料在卷可稽；被告於本院準備程序時亦自
    陳：林○○是我出陣頭的朋友，我知道他未滿18歲等語 (詳
    本院卷第55頁反面) ，則被告與少年林○○就事實(三)部分，
    共同實施販賣第二級毒品之犯行，自應適用兒童及少年福利
    與權益保障法第112條第1項前段規定遞加重其刑，惟法定本
    刑無期徒刑部分，依法不得加重。又被告於偵查、審理中，
    均自白本件4 次販賣第二級毒品之犯行，就各該犯行，均應
    依毒品危害防制條例第17條第2 項規定，減輕其刑，並均先
    加後減之(事實(三)部分為先遞加後減之)。
四、原審以被告罪證明確，並予以論罪科刑，固非無見。惟查：
    (一)「豆漿」所參與之犯行僅有事實(二)部分，已如上述，原判
    決事實雖亦同此認定，惟理由欄卻認定被告、「小江」與「
    豆漿」就事實(一)及(四)(即原判決附表一編號1、3)之犯行，亦
    有犯意聯絡及行為分擔，而應論以共同正犯(詳原判決第5頁
    第8-10行) ，不無事實與理由矛盾之違法。(二)有罪判決書所
    記載之犯罪事實，為論罪科刑適用法律之基礎，故凡與適用
    法令有關之重要事項，必須詳加認定，明確記載，然後於理
    由內敘明認定犯罪事實所憑之證據及認定之理由，始足為適
    用法令之依據。又犯毒品危害防制條例第 4條之罪者，其因
    犯罪所得之財物，均沒收之，如全部或一部不能沒收時，追
    徵其價額或以其財產抵償之，同條例第19條第 1項規定甚明
    。故販賣毒品所得財物，自應於事實欄明確認定，始足為沒
    收、追徵或抵償之依據。原判決就事實(二)部分，被告販賣安
    非他命之價格，記載為「約2,500元」 (詳原判決第8頁附表
    一編號2)，則被告該次實際販賣毒品所得究為多少，尚欠明
    確。原判決主文欄遽諭知販賣第二級毒品所得現金 2,500元
    連帶沒收、抵償，亦失所據。(三)被告就事實(三)部分，係成年
    人與少年共同犯罪，其行為後，兒童及少年福利法於 100年
    11月30日修正公布為兒童及少年福利與權益保障法，其中原
    兒童及少年福利法第70條移列至兒童及少年福利與權益保障
    法第112 條，修正前原條文之內容並無更正，固不生新舊法
    之比較問題，然原審未及適用新修正之兒童及少年福利與權
    益保障法第112 條之規定，尚有未合。(四)按無期徒刑不得加
    重，刑法第65條第1 項定有明文。原判決就被告事實(三)販賣
    第二級毒品之犯行，依兒童及少年福利與權益保障法第112
    條第1項前段(即修正前兒童及少年福利法第70條第1項前段)
    規定加重其刑時，未敘明法定本刑無期徒刑部分不得加重，
    亦有疏漏。
五、被告提起上訴，請求從輕量刑，固無理由。惟原判決既有可
    議而無可維持，自應由本院將原判決撤銷改判。爰審酌被告
    有上述前科，素行非佳，明知安非他命足以戕害他人健康，
    猶多次販賣他人施用，惟犯後坦承犯行，尚具悔意，且其各
    次販賣數量尚少，獲利不多，及其犯罪手段、目的、犯罪分
    工程度等一切情狀，分別量處如附表「罪名及宣告刑欄」所
    示之刑，並定其應執行刑為有期徒刑8年6月。
六、被告夥同「小江」等 4次販賣毒品而先後收取陳志昌、高柏
    瑋、「小新」支付之價金，雖未扣案，仍屬被告販毒所得，
    應依毒品危害防制條例第19條第 1項規定，分別於各罪刑宣
    告下，諭知與各該次犯行之共犯連帶沒收，如全部或一部不
    能沒收時，以其財產連帶抵償之。至本件被告使用之上開手
    機1支(含SIM卡1張)，被告自承已不知去向，未再使用(詳原
    審卷第78頁反面) ，衡情應已滅失；至共犯林○○販賣毒品
    時與被告聯絡之手機，係其母親所有，業據林○○於警詢陳
    述在卷(詳偵卷第25頁反面)，均無從宣告沒收，併此敘明。
據上論斷，應依刑事訴訟法第369條第1項前段、第364條、第299
條第1項前段，毒品危害防制條例第4條第2項、第17條第2項、第
19條第 1項，兒童及少年福利與權益保障法第112條第1項前段，
刑法第11條、第28條、第47條第1項、第51條第5款，判決如主文
。
本案經檢察官陳傳宗到庭執行職務
中　　華　　民　　國　 100　　年　　12　　月　　28　　日
 　　　　　       刑事第二庭    審判長法　官　洪光燦
                                      法　官　蘇素娥
                                      法　官　宋松璟
以上正本證明與原本無異。
如不服本判決，應於收受送達後10日內向本院提出上訴書狀，其
未敘述上訴之理由者並得於提起上訴後10日內向本院補提理由書
（均須按他造當事人之人數附繕本）「切勿逕送上級法院」。
                                      書記官  洪宛渝
中　　華　　民　　國　 100　　年　　12　　月　　28　　日
附錄本案論罪科刑法條全文：
毒品危害防制條例第4 條：
製造、運輸、販賣第一級毒品者，處死刑或無期徒刑；處無期徒
刑者，得併科新臺幣2 千萬元以下罰金。
製造、運輸、販賣第二級毒品者，處無期徒刑或7 年以上有期徒
刑，得併科新臺幣1 千萬元以下罰金。
製造、運輸、販賣第三級毒品者，處5 年以上有期徒刑，得併科
新臺幣7 百萬元以下罰金。
製造、運輸、販賣第四級毒品者，處3 年以上10年以下有期徒刑
，得併科新臺幣3 百萬元以下罰金。
製造、運輸、販賣專供製造或施用毒品之器具者，處1 年以上7
年以下有期徒刑，得併科新臺幣1 百萬元以下罰金。
前五項之未遂犯罰之。
附表（被告所為各罪宣告刑一覽表）：
┌──┬────┬──────────────────────┐
│編號│所為犯行│              罪名及宣告刑欄                │
├──┼────┼──────────────────────┤
│ (一) │事實(一)部│陳文杰共同販賣第二級毒品，累犯，處有期徒刑肆│
│    │分      │年貳月。未扣案之販賣第二級毒品所得新臺幣仟│
│    │        │佰元應與「小江」」連帶沒收，如全部或一部不│
│    │        │能沒收時，以其財產連帶抵償之。              │
├──┼────┼──────────────────────┤
│ (二) │事實(二)部│陳文杰共同販賣第二級毒品，累犯，處有期徒刑肆│
│    │部分    │年壹月。未扣案販賣第二級毒品所得臺幣貳仟伍佰│
│    │        │元應與「小江」、「豆漿」連帶沒收，如全部或一│
│    │        │部不能沒收時，以其財產連帶抵償之。          │
├──┼────┼──────────────────────┤
│ (三) │事實(三)部│陳文杰成年人與少年共同販賣第二級毒品，累犯，│
│    │分      │處有期徒刑肆年伍月。未扣案販賣第二級毒品所得│
│    │        │新臺幣陸仟元應與「小江」、林○○連帶沒收，如│
│    │        │全部或一部不能沒收時，以其財產連帶抵償之。  │
├──┼────┼──────────────────────┤
│ (四) │事實(四)部│陳文杰共同販賣第二級毒品，累犯，處有期徒刑肆│
│    │分      │年肆月。未扣案販賣第二級毒品所得新臺幣壹萬│
│    │        │仟元應與「小江」連帶沒收，如全部或一部不能沒│
│    │        │收時，以其財產連帶抵償之。                  │
└──┴────┴──────────────────────┘
